【裁判字號】    91,重訴,51
【裁判日期】    920325
【裁判案由】    侵權行為損害賠償
【裁判全文】
臺灣高等法院民事判決        九十一年度重訴字第五一號
    原      告  戊○○
                丁○○
                甲○○
                乙○○○
                丙○○民國七.
    右  一  人
    法定代理人  徐聰正
    共      同
    訴訟代理人  謝碧鳳律師
    複  代理人  曹麗文律師
    被      告  豪泰汽車客運股份有限公司
    法定代理人  鄭茂滄
    訴訟代理人  李振生律師
    被      告  己○○
右列當事人間因原告提起刑事附帶民事訴訟，請求侵權行為損害賠償事件，經本院刑
事庭移送，爰判決如左：
    主    文
被告應連帶給付原告戊○○新台幣玖萬玖仟捌佰陸拾參元；原告丁○○新台幣捌拾貳
萬捌仟柒佰玖拾伍元；原告甲○○壹佰壹拾玖萬肆仟壹佰壹拾捌元；原告乙○○○新
台幣壹佰萬元；原告丙○○新台幣陸拾參萬參仟陸佰伍拾玖元，及均自民國九十一年
三月三十日起至清償日止，按年息百分之五計算之利息。
原告其餘之訴駁回。
訴訟費用由被告負擔百分之五十，由原告戊○○負擔百分之二，由原告丁○○負擔百
分之八，由原告甲○○負擔百分之十四，由原告乙○○○負擔百分之十三，餘由原告
丙○○負擔。
本判決所命之給付，於原告戊○○、丁○○、甲○○、乙○○○、丙○○依序分別以
新台幣參萬參仟貳佰捌拾柒元、新台幣貳拾柒萬陸仟貳佰陸拾伍元、新台幣參拾玖萬
捌仟零佰肆拾元、新台幣參拾參萬參仟參佰參拾參元、新台幣貳拾壹萬壹仟貳佰貳拾
元為被告供擔保後，均得假執行；但被告如於假執行程序實施前，依序願以新臺幣玖
萬玖仟捌佰陸拾參元、新台幣捌拾貳萬捌仟柒佰玖拾伍元、新台幣壹佰壹拾玖萬肆仟
壹佰壹拾捌元、新台幣壹佰萬元、新台幣陸拾參萬參仟陸佰伍拾玖元為原告供擔保，
均得免為假執行。
原告其餘假執行之聲請駁回。
    事    實
甲、原告方面
一、聲明：求為判決：
  (一)被告應連帶給付原告戊○○新台幣（下同）三十萬一千八百一十元；原告丁○○
    二百五十四萬零六百五十五元；原告甲○○一百七十五萬一千六百六十元；原告
    乙○○○一百九十六萬九千三百九十元；丙○○七十九萬六千四百十五元，及均
    自刑事附帶民事訴訟起訴狀繕本送達之翌日起至清償日止，按年息百分之五計算
    之利息。
  (二)訴訟費用由被告連帶負擔。
  (三)願供擔保，請准宣告假執行。
二、陳述：
  (一)被告己○○係受僱於被告豪泰汽車客運股份有限公司（下稱豪泰公司），於民國
    （下同）八十九年七月八日上午九時許，駕駛該公司所有ＡＧ─一一六號營業大
    客車，在國道高速公路北上四二公里處，因疏未保持安全距離，並緊跟於一部救
    護車之後駛於中線車道，因閃避不及，自後追撞原告丁○○所駕駛ＬＵ─九二五
    六號自用小客車，致原告丁○○及其車內之原告戊○○、丙○○受傷，原告丁○
    ○之妻即原告甲○○、乙○○○之女周秋汝因傷重不治死亡。
  (二)被告己○○係因執行職務不法侵害原告之權利，被告豪泰公司為被告己○○之僱
    用人，亦應連帶負損害賠償責任。
三、證據：
    提出(一)診斷證明書、(二)臺灣苗栗地方法院檢察署相驗屍體證明書、(三)調解不成立
    證明書、(四)醫療費用收據、(五)長庚紀念醫院醫療費用收據、(六)
    統表、(七)八十八年臺閩地區簡易生命表、(八)薪資、工作、學歷、投資證明影本及
    不動產所有權狀、(九)原告丙○○救診記錄及現狀照片影本三幀為證。
乙、被告豪泰公司方面：
一、聲明：
  (一)原告之訴及假執行之聲請均駁回。
  (二)如受不利判決，願預供擔保請准宣告免為假執行。
二、陳述：
  (一)被告己○○係高中畢業、正值壯年、亦無肇事記錄，而於被告豪泰公司任職時，
    出車狀況穩定，被告豪泰公司聘其為汽車駕駛員，實已盡選任監督之注意義務。
    且被告己○○亦已依被告豪泰公司之規定駕車，事故之發生，實係原告丁○○緊
    急煞車，被告己○○閃避不及所致，此已非被告豪泰公司所得監督之範圍，依法
    對於本次事故無庸負損害賠償責任。
  (二)原告丁○○係為閃避其車道前掉落之鋁製樓梯，緊急煞車，致隨後駕駛大客車之
    被告己○○閃避不及而撞上，故原告丁○○對於本次損害之發生，亦與有過失。
  (三)原告甲○○、乙○○○尚未屆退休之年齡，身體尚健康，亦有固定工作，自不得
    請求六十五歲退休前之扶養費。
  (四)原告丙○○車資之請求，僅提出未載日期之收據一張，其他部分則未予舉證，故
    車資之請求，應無可取。且原告丙○○於八十九年七月八日受傷住院，至同年七
    月十五日即出院，住院期間有護士照料，出院後已可靠枴杖獨立行動，無需他人
    照料，自無必要由專人看護，且原告丙○○亦無法提出給付看護費用之證據，故
    看護費用之請求，並無必要。又原告丙○○之疤痕可以用衣服遮蓋，自無整型之
    必要。
  (五)原告均有固定職業，經濟狀況良好，故其請求慰藉金實屬過高，應予酌減。
三、證據：提出(一)相片兩幀、(二)肇事現場圖為證。
丙、被告己○○未於言詞辯論到場，惟據其以前到場聲明：(一)原告之訴及假執行之聲
    請均駁回。(二)如受不利判決，願預供擔保，請准宣告免為假執行。
丁、本院依職權調閱本院九十一年度交上訴字第六號被告己○○過失致死案件偵審全
    卷、及向財政部財稅資料中心調取原告甲○○、乙○○○財產歸戶資料、並函請
    長庚紀念醫院查復原告丙○○傷勢及住院情況。
    理    由
一、本件被告己○○未於言詞辯論期日到場，核無民事訴訟法第三百八十六條所列各
    款之情形，爰依原告之聲請，由其一造辯論而為判決，合先敘明。
二、本件原告起訴主張：被告己○○受僱於被告豪泰公司，以駕駛該公司之營業大客
    車為業，於八十九年七月八日駕駛該公司所有ＡＧ─一一六號大客車，行經國道
    一號高速公路北上四十二公里之中線車道，尾隨救護車之後急駛。嗣救護車緊急
    向左閃，而己○○亦向左閃，因距離不夠，乃自後追撞由原告丁○○所駕駛ＬＵ
    ─九二五六號自用小客車，致該小客車內之被害人周秋汝頭部外傷、左側肋骨骨
    折、左側氣胸、肝脾臟撕裂傷、骨盆骨折；原告丁○○顏面撕裂傷、右腰鈍挫傷
    ；原告戊○○頭部外傷、頭皮裂傷；原告丙○○兩側骨骨折、頭部外傷。原告甲
    ○○、乙○○○分別為被害人周秋汝之父母，亦得請求損害賠償等情，爰依侵權
    行為之法則，求為命被告連帶給付原告戊○○三十萬一千八百一十元；原告丁○
    ○二百二十四萬零六百五十五元；原告甲○○一百七十五萬一千六百六十元；原
    告乙○○○一百九十六萬九千三百九十元；原告丙○○七十九萬六千四百十五元
    ，及均自本件刑事附帶民事起訴狀繕本送達之翌日起至清償日止，按年息百分之
    五計算利息之判決。
    被告豪泰公司則以：被告豪泰公司僱用被告己○○駕駛該公司所有大客車，實已
    盡選任及監督之義務，且本件事故之所以發生，乃原告丁○○緊急煞車所致，實
    非被告豪泰公司所能加注意之範圍，況原告丁○○自身亦與有過失，被告豪泰公
    司亦得免負賠償之義務。至原告請求損害賠償及慰藉金，或屬無據或屬過高云云
    ，資為抗辯。
三、經查原告主張被告己○○受僱於被告豪泰公司，駕駛該公司所有前開大客車，於
    前開時地，發生車禍，撞及原告丁○○所駕駛前開小客車，致該小客車內之原告
    戊○○、丁○○、丙○○受傷及被害人周秋汝因傷重不治死亡，原告甲○○、乙
    ○○○為被害人周秋汝之父母，原告丁○○係被害人周秋汝之夫之事實，業據其
    提出診斷證書、臺灣苗栗地方法院檢察署相驗屍體證明、戶口名簿及
    證（見本院附民卷第十六至二十頁、三九頁、本院卷第一六一、一三三頁）、並
    有交通事故調查報告表（現場圖）可稽（見本院卷第一六九頁），且為被告豪泰
    公司所不爭執，自堪信為真實。
四、按「汽車行駛高速公路，其車道之使用，除因交通事故及道路施工依臨時或可移
    動標誌指示或公路警察指揮外，應依設置之交通標誌、標線或號誌之規定行駛，
    無設置者，汽車行駛於同向四車道路段，大型車與排氣量小於一千立方公分或行
    駛速率低於每小時八十公里之較慢速車輛，應行駛於外側車道，為超越同向之前
    車時，得暫時利用中外車道超越前車，禁止行駛或變換車道行駛中內車道或內側
    車道」，又「汽車在行駛中，不得驟然或任意變換車道，如欲變換車道時，應先
    顯示方向燈告知前後車輛，並保持安全距離及間隔，方得超越或變換車道」；又
    「汽車在同一車道行駛時，除擬超越前車外，後車與前車之間應保持可以煞停之
    距離」；又「駕駛人應注意車前狀況及兩車併行之間隔，並隨時採取必要之安全
    措施」，高速公路交通管制規則第八條、第十一條及道路交通安全規則第九十四
    條第一項、第三項分別定有明文。被告己○○為職業駕駛人，領有駕駛執照，自
    應熟諳並注意遵守上開規定，且依當時為天晴，又係在白晝，視線良好，道路平
    坦，有上開道路交通事故調查報告表可據（見本院卷第一六九頁），自無不能注
    意之情形，詎被告己○○竟疏於注意，違規行駛於中外車道，並任意變換車道至
    中內車道，又因未與原告丁○○所駕駛ＬＵ─九二五六號小客車保持隨時可以煞
    停之安全距離，以致其在變換車道時，追撞原告丁○○所駕小客車左後方，被告
    己○○實有違反上開規定之過失至明。且本件車輛肇事責任，亦曾經臺灣省桃園
    縣區車輛行車事故鑑定委員會鑑定結果，認為被告己○○確有疏未與前車保持安
    全距離為肇事之原因，此亦有該委員會九十府車鑑桃字第九００五六０號鑑定意
    見書可按（見本院卷第二三三至二三四頁）。再依現場照片及上開道路交通事故
    調查報告表內肇事現場圖所示，肇事地點中外車道上固有鋁製樓梯一個掉落在路
    面上，惟當時原告丁○○所駕駛小客車行駛在被告己○○所駕駛大客車之前方，
    被告己○○竟仍因其所尾隨之救護車閃避前車後，自己閃避不及，而追撞及前車
    之原告丁○○所駕駛小客車，顯然其未與前車保持可以隨時煞停、閃避之安全距
    離，與原告丁○○有無緊急煞車無關（倘被告己○○如於肇事前，能稍加注意，
    與前車之原告丁○○所駕駛小客車保持可以隨時煞停、閃避之安全距離及至發現
    前車緊急煞車時，即將其大客車煞停、閃避，必可避免本件車禍之發生）。況被
    告己○○因此所涉及刑責部分，亦經刑事法院判處有期徒刑一年確定，有本院九
    十一年度交上訴字第六號刑事判決可憑（見本院卷第四至七頁），是被告己○○
    因過失不法侵權行為與原告丁○○、戊○○、丙○○受傷及被害人周秋汝死亡，
    均具有相當因果關係，本件事證已臻明確，已無再行鑑定之必要。則原告主張被
    告己○○有侵權行為，應負損害賠償責任，揆諸民法第一百八十四條第一項前段
    規定，即屬有據。
五、次按不法侵害他人致死者，對於支出醫療及增加生活上需要之費用或殯葬費之人
    ，亦應負損害賠償責任；又被害人對於第三人負有法定扶養義務者，加害人對於
    該第三人亦應負損害賠償責任；又不法侵害他人之身體或健康者，對於被害人因
    此喪失或減少勞動能力或增加生活上之需要時，應負損害賠償責任；又不法侵害
    他人致死者，被害人之父、母、子、女及配偶，雖非財產上之損害，亦得請求賠
    償相當之金額；又不法侵害他人之身體、健康、名譽、自由、信用、隱私、貞操
    ，或不法侵害其他人格法益而情節重大者，被害人雖非財產上之損害，亦得請求
    賠償相當之金額，民法第一百九十二條第一項、第一百九十三條第一項、第一百
    九十四條及第一百九十五條第一項前段分別定有明文。又受僱人因執行職務，不
    法侵害他人之權利者，由僱用人與行為人連帶負損害賠償責任，民法第一百八十
    八條第一項前段亦定有明文。被告豪泰公司既為被告己○○之僱用人，且被告己
    ○○駕車疏未注意與前車保持可以隨時煞停、閃避之安全距離，自後追撞及前車
    之原告丁○○所駕駛小客車，以致肇事，過失情節重大，顯見被告己○○之性格
    疏忽，而被告豪泰公司竟漫不加察，仍令其執行職務，被告豪泰公司顯難認對於
    被告己○○之選任及監督其執行職務，已盡相當之注意，自應與被告己○○連帶
    負損害賠償責任。茲就原告所請求之金額，分別准駁如左：
  (一)關於原告戊○○部分
  １、醫療費用部分：原告戊○○因本件車禍，致頭部外傷、頭皮裂傷，有長庚紀念
      醫院診斷證明書可證（見本院附民卷第十七頁），其因此傷害支出醫療費用一
      千八百元，亦有長庚紀念醫院收據可證（見本院附民卷第二二至第二六頁），
      且為被告豪泰公司所不爭執（見本院卷第九十五頁），經核係屬醫療之必要費
      用，自屬有據。
  ２、慰藉金部分：原告戊○○雖僅頭部外傷、頭皮裂傷，於當天進行縫合手術即出
      院，惟在精神上仍必感受痛苦，爰斟酌兩造之身分、地位及經濟情況等一切情
      狀後（見本院卷第二四、一九七頁），認原告戊○○請求賠償非財產上損害之
      慰藉金三十萬元，尚嫌過高，應以十萬元為適當。
  準此，原告戊○○所得請求被告連帶賠償之金額為十萬一千八百元（其計算式為：
  1,800元+100,000元=101,800元）。
  (二)關於原告丁○○部分
  １、醫療費用部分：原告丁○○因本件車禍，致顏面撕裂傷、右腰鈍挫傷，其妻周
      秋汝並因傷重不治死亡，有長庚紀念醫院診斷證明書可證（見本院附民卷第十
      六、十八頁），其及其妻因此傷害，而由其支出醫療費用一萬一千八百六十元
      ，亦有長庚紀念醫院收據可證（見本院附民卷第二二至第二六頁），且為被告
      豪泰公司所不爭執（見本院卷第九十五頁），經核均屬醫療之必要費用，自屬
      有據。
  ２、殯葬費用之部分：原告丁○○主張伊因被害人周秋汝之死亡，為其支付殯葬費
      二十二萬八千七百九十五元，有新竹市殯葬管理所使用規費收據、免用統一發
      票收據、財團法人獅山勸化堂證明單及統一發票可證（見本院附民卷第三一至
      三八頁），經核均屬殯葬之必要支出，應屬有據。
  ３、慰藉金部分：原告丁○○因本件車禍，致受有顏面撕裂傷、右腰鈍挫傷等傷害
      ，且甫於八十九年一月二十二日與其結婚，新婚尚未逾半年之妻周秋汝（見本
      院卷第一三三頁
      心自必受莫大之痛苦，爰斟酌兩造之身分，地位及經濟狀況等一切情況後（見
      本院卷第二四、一九八頁），認原告丁○○請求賠償非財產上損害之慰藉金二
      百萬元，尚嫌過高，應以一百八十萬元為適當。
  準此，原告丁○○所得請求被告連帶賠償之金額為二百零四萬零六百五十五元（其
  計算式為：11,860元+228,795元+1,800,000元=2,040,655元）。
  (三)關於原告甲○○部分
  １、扶養費部分：原告甲○○係二十九年十二月十二日出生，為被害人周秋汝之父
      。被害人周秋汝係六十三年八月十五日出生，於死亡時為二十六歲（見本院附
      民卷第三十九頁
      政部關稅局各類所得資料清單）維持生活，依民法第一千一百十六條第一項第
      一款及第一千一百十七條第二項之規定，即有受被害人周秋汝扶養之權利。而
      於事故發生時原告甲○○為五十歲六個月又二十六日（見本院卷第一五三頁，
      田中尚可受請求扶養之年數為一九．０四年，惟原告甲○○僅請求受扶養年數
      十九年，依被告豪泰公司所不爭執之八十九年度綜合所得稅親屬寬減額七萬四
      千元計算（見本院卷第一四三頁），再於依霍夫曼計算法，扣除中間利息後，
      為九十七萬零五百八十九元（其計算式為：74,000元×13.00000000= 970,589
      元）。惟原告甲○○除被害人周秋汝外，尚有成年子女三人（見本院卷第一三
      五頁繼承系統表）與其配偶乙○○○共同扶養（民法第一千一百十六條之一規
      定參照），則原告甲○○所得請求扶養費為十九萬四千一百一十八元（其計算
      式為：970,589元÷5=194,118元，元以下四拾五入）。
  ２、慰藉金部分：原告甲○○扶養被害人周秋汝長大成人，正值青春年華，驟因本
      件車禍喪生在精神上自必感受莫大之痛苦，爰斟酌兩造身分、地位及經濟狀況
      等一切情狀後（見本院卷第二四、一九二頁），認原告甲○○請求賠償非財產
      上損害之慰藉金一百五十萬元，尚嫌過高，應以一百萬元為適當。
  準此，原告甲○○所得請求被告連帶賠償之金額為一百一十九萬四千一百一十四元
  （其計算式為：194,118元+1,000,000元= 1,194,118元）。
  (四)關於原告乙○○○部分
  １、扶養費部分：原告乙○○○係四十年八月十五日出生，為被害人周秋汝之母，
      於被害人周秋汝死亡時，為四十八歲十個月又二十三日，依民法第一千一百十
      六條第一項第一款規定，固有受被害人周秋汝扶養之權利，惟查民法第一千一
      百十七條第二項規定，受扶養權利者，為直系血親尊親屬，如能以自己財產維
      持生活者，即無受扶養之權利（最高法院六十二年度第二次民庭庭推總會議決
      議(四)參照）。原告乙○○○既有土地三筆及房屋一戶（見本院卷第二二三頁財
      政部財產歸戶明細表），顯有自己財產維持生活，依上開說明，原告乙○○○
      並無受被害人周秋汝扶養之權利，則原告乙○○○請求被告連帶賠償扶養費四
      十六萬九千三百九十元，顯屬無據。
  ２、慰藉金部分：原告乙○○○扶養被害人周秋汝長大成人，正值青春年華，驟因
      本件車禍喪生在精神上自必感受莫大之痛苦，爰斟酌兩造身分、地位及經濟狀
      況等一切情狀後（見本院卷第二四、一九二頁），認原告乙○○○請求賠償非
      財產上損害之慰藉金一百五十萬元，尚嫌過高，應以一百萬元為適當。
  準此，原告乙○○○所得請求被告連帶賠償之金額為一百萬元。
  (五)關於原告丙○○部分
  １、醫療費用部分，原告丙○○因本件車禍，致兩側股骨折，頭部外傷等傷害。有
      長庚紀念醫院診斷證明書可證（見本院附民卷第十九頁），其因此傷害支出醫
      療費用一萬七千五百一十五元，亦有長庚紀念醫院收據可證（見本院附民卷第
      四六至五二頁），且為被告豪泰公司所不爭執（見本院卷第九十五頁），經核
      係屬醫療之必要費用，應屬有據。
  ２、增加生活支出部分：原告丙○○因腿部骨折受傷，需藉助枴杖行走，且需回診
      治療，並補充鈣質，有長庚紀念醫院診斷證明書及九十長庚法字第０八六六號
      函可據（見本院附民卷第一九頁、本院卷第一七四頁），則原告丙○○自有購
      買枴杖及鈣片之必要；且原告丙○○回診時，亦因行動不良，需以計程車代步
      ，依長庚紀念醫院收據觀之，原告丙○○於八十九年七月十五日至八十九年十
      一月十八日期間，共回診六次（見本院卷第四七至五二頁），而其住家至該醫
      院計有二十七．三公里，所需之車資為五百四十元，亦有計程車計費收據為證
      （見本院卷第八六頁），故其請求支出車資六千四百八十元（其計算式為：
      540元×6×2= 6,480元）及購買柺杖費用一千元（見本院附民卷第五三頁收據
      ）、鈣片費用四千元（見本院附民卷第五四頁收據），共計一萬一千四百八十
      元，經核均屬增加生活支出之必要費用，亦屬有據。
  ３、看護費用部分：原告丙○○因前開傷害，需人照護日常生活期間約為六個月，
      有長庚紀念醫院（林口）分院（九一）長庚院法字第０八六六號函可證（見本
      院卷第一七四頁），而原告丙○○需照護期間，係由其父徐聰正負責照護三個
      月，業據證人徐聰正到場證述明確（見本院卷第一四五頁），又看護服務人員
      一日之酬勞為二千一百元（見本院卷第一七五頁病患酬勞及工作說明），是原
      告丙○○原得請求之看護費用為十八萬九千元（其計算式為：2,100元×30×3
      =189,000元），惟原告丙○○僅請求十一萬七千五百元，亦屬有據。
  ４、日後醫療費用、看護費用及增加生活上需要部分：原告丙○○因需回診取出兩
      側骨之鋼釘，而於九十年七月七日回診住院五日，有長庚紀念醫院收據及診斷
      證明書可證（見本院附民卷第五五、五六頁、本院卷第八八至第九十頁、第一
      六一頁），醫療費用支出八千六百八十一元、看護費用五日計一萬零五百元，
      車資四千三百二十元，共計二萬三千五百元，原告丙○○僅請求一萬九千五百
      二十九元，經核亦屬必要費用。至增加日後醫療費用、看護費用及生活上需要
      部分，經斟酌原告丙○○所自認「．．．恢復情形良好．．．」（見本院卷第
      二百頁反面）。雖長庚紀念醫院診斷證明書記載需門診追治療（見本院卷第
      一六一頁），惟並未具體敘明，是原告丙○○請求日後尚需醫療費用、看護費
      用及增加生活上需要，共計三萬零四百七十一元部分，即屬無據。
  ５、日後整形費用部分：原告丙○○因手術後留下疤痕，經國立台灣大學醫學院附
      函復表示，大腿之疤痕因位置關係，除非特別嚴重，否則一般整修效果不佳，
      然由於疤痕攣縮，常引起大腿活動受限，此時進行疤痕修整之目的乃在於改善
      下肢活動，而非純美觀（見本院卷第一０九頁），是原告丙○○若未適時整形
      ，將因疤痕攣縮，會引起大腿活動受限。因此原告丙○○自有進行疤痕修整之
      必要。又據台大醫院上開函文表示：「收費每個疤痕一萬九千元，惟此種手術
      因傷口過大，執行時需住院及半身或全身麻醉，若以住於頭等病房三日計算，
      總費用可能達七、八萬元．．．進行疤痕修整之目的乃在於改善下肢活動，而
      非純為美觀；在此條件下，病人住院日數可能需要加長，所需費用則隨之增加
      」（見本院卷第一六０、一六一頁台大醫院前揭函文），故認原告丙○○請求
      十萬元之整形費用，尚嫌過高，應以七萬五千元為適當。
  ６、慰藉金部分：原告丙○○於事故發生時，年僅十歲，目睹此交通事故，且因受
      傷害必需二次住院手術，日後尚需再入院進行整形手術，身心受創甚深，爰斟
      酌兩造之身分，地位及經濟狀況等一切情狀後（見本院卷第二四、一０二頁）
      ，認原告請求賠償非財產上損害之慰藉金五十萬元，尚嫌過高，應以四十萬元
      為適當。
  準此，原告丙○○所得請求被告連帶賠償之金額為六十四萬一千零二十四元（其計
  算式為：17,515元+11,480元+117,500元+19,529元+75,000元+400,000元= 651,024
  元）。
六、綜上所述，原告戊○○、丁○○、丙○○原得請求之金額分別為十萬一千八百元
    、二百零四萬零六百五十五元及六十五萬一千零二十四元，惟查原告戊○○、丁
    ○○、丙○○就其所投保強制汽車責任險已分別自保險人處取得一千九百三十七
    元、一百二十一萬一千八百六十元、一萬七千三百六十五元之保險金，有賠付明
    細表及郵政存簿儲金儲金簿可證（見本院卷第二三、八四、九三頁），且為原告
    戊○○、丁○○、丙○○所不爭執（見本院卷第九九至一０三頁），自應予以扣
    除（強制汽車責任保險法第三十條規定參照），故原告戊○○尚得請求被告連帶
    給付九萬九千八百六十三元（其計算式為：101,800元-1,937元=99,863元）、原
    告丁○○尚得請求被告連帶給付八十二萬八千七百九十五元（其計算式為：
    2,040,655元-1,211,860元= 828,795元）、原告丙○○尚得請求被告連帶給付六
    十三萬三千六百五十九元（其計算式為：651,024元-17,365元=633,659元）；另
    原告甲○○、乙○○○亦得分別請求被告連帶給付一百一十九萬四千一百一十八
    元、一百萬元，並均自刑事附帶民事訴訟起訴狀繕本送達之翌日即九十一年三月
    三十日起至清償日止，按年息百分之五計算加付遲延利息部分，均屬應予准許；
    至超過上開部分原告之請求，即屬不應准許。末查關於本判決所命之給付，兩造
    既均陳明願供擔保，以代釋明，聲請宣告假執行或免為假執行，經核均與規定相
    符，爰分別酌定相當之擔保金額，併予准許；至原告敗訴部分假執行之聲請，亦
    已因失所附麗，應併予駁回。至被告豪泰公司雖抗辯原告丁○○亦與有過失，應
    依過失相抵原則，減輕或免除其責任云云，惟查本件車禍之發生，全係因被告己
    ○○駕駛營業大客車未與前車保持安全距離，自後追撞前車（見本院卷第二三三
    至二三五頁台灣省桃園縣區車輛行車事故鑑定委員會鑑定意見書），既全係由於
    被告己○○一方過失所造成，原告丁○○並無過失，則被告豪泰公司所為上開之
    抗辯，殊無足取。
七、至兩造其餘之攻擊或防禦方法及未經援用之證據，經本院斟酌後，認為均不足以
    影響本判決之結果，自無逐一詳予論駁之必要，併此敘明。
八、據上綸結，本件原告之訴為一部有理由，一部無理由，依民事訴訟法第七十九條
    但書、第八十五條第一項但書、第二項、第四百六十三條、第三百九十條第二項
    、第三百九十二條、第三百八十五條第一項前段，判決如主文。
中    華    民    國    九十二    年        三      月      二十五      日
                              臺灣高等法院民事第十三庭
                                  審判長法  官  林  鄉  誠
                                        法  官  王  聖  惠
                                        法  官  劉  清  景
右正本係照原本作成。
如不服本判決，應於收受送達後二十日內向本院提出上訴書狀，其未表明上訴理由者
，應於提出上訴後二十日內向本院補提理由書狀（均須按他造當事人之人數附繕本）
上訴時應提出委任律師或具有律師資格之人之委任狀；委任有律師資格者，另應附具
律師及格證書及釋明委任人與受任人有民事訴訟法第四百六十六條之一第一項但書或
第二項（詳附註）所定關係之釋明文書影本。
中    華    民    國    九十二    年        三      月      二十八      日
                                        書記官  高  澄  純
附註：
民事訴訟法第四百六十六條之一（第一項、第二項）：
對於第二審判決上訴，上訴人應委任律師為訴訟代理人。但上訴人或其法定代理人具
有律師資格者，不在此限。
上訴人之配偶、三親等內之血親、二親等內之姻親，或上訴人為法人、中央或地方機
關時，其所屬專任人員具有律師資格並經法院認為適當者，亦得為第三審訴訟代理人
。


司法院資訊處製作；財團法人民間司法改革基金會備份。
